【裁判字號】    98,易,383
【裁判日期】    980227
【裁判案由】    詐欺
【裁判全文】
臺灣臺中地方法院刑事判決               98年度易字第383號
公  訴  人  臺灣臺中地方法院檢察署檢察官
被      告  丙○○
                    （另案
上列被告因詐欺案件，經檢察官提起公訴（97年度偵緝字第2758
號），由本院合議庭裁定進行簡式審判程序，判決如下：
    主    文
丙○○幫助意圖為自己不法之所有，以詐術使人將本人之物交付
，累犯，處有期徒刑肆月，如易科罰金，以新臺幣壹仟元折算壹
日。
    犯罪事實
一、丙○○前於民國九十三年間因搶奪案件，經本院以九十四年
    度訴緝字第二六六號判處有期徒刑一年確定，於九十五年九
    月三日因縮短刑期執行完畢。
二、丙○○能預見將自己之金融機構帳戶存摺、金融卡連同密碼
    出售或交付他人使用，因該帳戶所有人名義與實際使用者不
    同，使用者即可藉此躲避員警追查，作為詐欺取財之犯罪工
    具；且現今一般金融機構帳戶之申請甚為簡易方便，如係基
    於正當用途而有使用帳戶之必要，通常需用人得以自己名義
    申請辦理即可，本無借用他人帳戶掩飾資金流向之必要。丙○○在不違背其本意之下，竟基於幫助他人詐欺取財之不確
    定故意，於九十七年二月二十五日，在台中市○○路某處（
    靠近台中火車站附近），將其彰化商業銀行南屯分行（下稱
    彰化銀行南屯分行）所申辦之帳號為：00000000000000號帳
    戶之存摺、金融卡（包括密碼），以新台幣（下同）六千元
    之價格出售予真實姓名、年籍不詳之成年男子及其所屬之詐
    騙集團。該詐騙集團成員即意圖為自己不法之所有之犯意，
    為下列詐欺犯行：（一）於九十七年二月二十五日，撥打電
    話給丁○○，向其詐稱：中獎獲得按摩浴缸，並留下聯絡電
    話，丁○○因而陷於錯誤，於九十七年三月四日依其指示，
    匯款二十萬元至丙○○上開帳戶內；（二）於九十七年三月
    四日，撥打電話給乙○○，向其詐稱：帳戶遭盜用，擬凍結
    帳戶，乙○○因而陷於錯誤，而於九十七年三月四日上午十
    一時五十分許，至桃園縣龍潭鄉○○路二一二號之華南銀行
    龍潭分行臨櫃匯款三十萬元至丙○○上開帳戶，惟因詐騙集
    團成員一再詢問款項是否已匯出，乙○○察覺有異，經阻擋
    成功而未遭詐騙集團成員領取款項。
三、案經桃園縣政府警察局中壢分局報告臺灣桃園地方法院檢察
    署呈請臺灣高等法院檢察署核令移轉臺灣臺中地方法院檢察
    署及乙○○訴由臺中市警察局第二分局報請臺灣臺中地方法
    院檢察署檢察官偵查起訴。
    理    由
一、按，現行刑事訴訟法為保障被告之反對詰問權，排除具有虛
    偽危險性之傳聞證據，以求實體真實之發見，於該法第一百
    五十九條第一項明定被告以外之人於審判外之言詞或書面陳
    述，除法律有規定者外，不得作為證據。又被告以外之人於
    審判外之陳述，雖不符前四條之規定（即刑事訴訟法第一百
    五十九條之一至同條之四），而經當事人於審判程序同意作
    為證據，法院審酌該言詞陳述或書面陳述作成時之情況，認
    為適當者，亦得為證據；當事人、代理人或辯護人於法院調
    查證據時，知有第一百五十九條第一項不得為證據之情形，
    而未於言詞辯論終結前聲明異議者，視為有前項之同意，刑
    事訴訟法第一百五十九條之五定有明文。本件檢察官、被告
    並未就卷內證據資料之證據能力有所爭執，且迄於言詞辯論
    終結前，均未主張有刑事訴訟法第一百五十九條第一項不得
    為證據之情形，是應認已同意卷內證據均得作為證據，且經
    本院審酌後，認無不適當之情形，應認本案調查之卷內證據
    均有證據能力，合先敘明。
二、上開事實，業據被告丙○○於偵查及本院審理時坦承不諱，
    核與被害人丁○○、乙○○於警詢時指訴之被害情節相符，
    並有被告上開彰化銀行南屯分行帳戶之開戶基本資料、交易
    明細表，被害人丁○○、乙○○提出之匯款單，內政部警政
    署反詐騙案件紀錄表等附卷可稽，足徵被告之自白與事實相
    符，本案事證明確，被告犯行洵堪認定。按，刑法上之故意
    可分為直接故意與不確定故意（間接故意），所謂「不確定
    故意」，係指行為人對於構成犯罪之事實，預見其發生而其
    發生並不違背其本意者，刑法第十三條第二項定有明文。經
    查金融帳戶之申設甚為簡便，取得薪資僅提供帳戶之帳戶即
    可，無庸將提款卡及密碼交付他人，為一般常識，被告將提
    款卡、密碼交付他人用以匯款之目的，自應有所懷疑，蓋如
    非供作犯罪或其他不法目的，應無隱匿自己名義申辦帳戶之
    必要；且邇來利用報紙刊登詐欺取財等犯罪類型層出不窮，
    該等犯罪，多數均係利用他人申辦之帳戶作為詐欺取財之人
    頭帳戶，並經媒體廣為披載，被告案發時已為成年人，知悉
    如何使用帳戶，並非涉世未深之人，對此應知之甚詳，足見
    被告有容任前開不詳姓名成年男子利用其帳戶犯詐欺取財罪
    之不確定故意，允無疑義。
三、核被告丙○○所為，係犯刑法第三十條第一項、第三百三十
    九條第一項之幫助詐欺取財罪。被告係幫助他人犯之，為幫
    助犯，依刑法第三十條第二項減輕其刑。被告提供一個帳戶
    供詐欺集團同時詐騙二位被害人，即被告以一幫助詐欺之行
    為，使得詐欺集團分別詐騙被害人丁○○、乙○○之財物，
    係一行為觸犯數個相同罪名，為想像競合犯，應依刑法第五
    十五條規定，從一重處斷。又被告曾於九十三年間因搶奪案
    件，經本院以九十四年度訴緝字第二六六號判處有期徒刑一
    年確定，於九十五年九月三日因縮短刑期執行完畢等情，有
    臺灣臺中地方法院檢察署刑案資料查註紀錄表及臺灣高等法
    院被告前案紀錄表各一份在卷可參，其於有期徒刑執行完畢
    後五年內，再故意犯本件有期徒刑以上之罪，為累犯，應依
    法加重其刑。爰審酌被告僅因缺錢花用而出售帳戶，犯罪之
    動機、目的尚稱手段平和，犯罪造成被害人丁○○損失二十
    萬元及犯後能坦承犯行、尚知認錯等一切情狀，量處如主文
    所示之刑，並諭知易科罰金之折算標準，以資懲儆。
據上論斷，依刑事訴訟法第二百七十三條之一第一項、二百九十
九條第一項前段，刑法第三百三十九條第一項，刑法第三十條第
一項前段、第二條、第五十五條、第四十七條第一項、第四十一
條第一項前段，刑法施行法第一之一條第一項、第二項前段，判
決如主文。
本案經檢察官甲○○到庭執行職務。
中    華    民    國    98    年    2     月    27    日
                  刑事第二庭    法  官  曾佩琦
以上正本證明與原本無異。
如不服本判決，應於收受送達後十日內向本院提出上訴書狀（應
敘述具體理由並附繕本）。
上訴書狀如未敘述理由，應於上訴期間屆滿後二十日內補提理由
書於本院。
                                書記官  林念慈
中    華    民    國    98    年    2     月    27    日
附錄本案論罪科刑法條：
【刑法第三百三十九條第一項】
  意圖為自己或第三人不法之所有，以詐術使人將本人或第三人
  之物交付者，處五年以下有期徒刑、拘役或科或併科一千元以
  下罰金。
【刑法第三十條】
  幫助他人犯罪者，為從犯。雖他人不知幫助之情者，亦同。
  從犯之處罰，得按正犯之刑減輕之。


司法院資訊處製作；財團法人民間司法改革基金會備份。
